【裁判字號】    99,交上訴,420
【裁判日期】    990729
【裁判案由】    業務過失致死
【裁判全文】
臺灣高等法院臺中分院刑事判決       99年度交上訴字第420號
上  訴  人
即  被  告  丁○○
選任辯護人  陳文慧律師
上列上訴人即被告因業務過失致死案件，不服臺灣臺中地方法院
98年度交訴字第336號中華民國99年1月7日第一審判決（起訴案
號：臺灣臺中地方法院檢察署98年度偵字第25710號），提起上
訴，本院判決如下：
    主    文
原判決撤銷。
丁○○從事業務之人，因業務上之過失致人於死，處有期徒刑拾
月，緩刑年。
    犯罪事實
一、丁○○為忠誠殯儀股份有限公司（下簡稱忠誠公司）之員工
    ，擔任禮儀師職務，負責規劃整個喪葬流程、陪伴家屬、採
    購、運送遺體等工作，駕駛該公司車輛為其附隨業務，為執
    行業務之人。其於民國98年8月4日上午7時55分許，駕駛忠
    誠公司所有車牌號碼7119-DZ號之自小客車沿臺中市○區○
    ○路由西往東行駛，行經臺中市○區○○路與大德街之交岔
    路口時，本應注意如無速限標誌或標線者，行車時速不得超
    過50公里，並應注意車前狀況，隨時採取必要之安全措施，
    而當時天候晴、日間自然光線、路面柏油、乾燥、無缺陷、
    無障礙物、視距良好，並無不能注意之情事，竟疏未注意王
    黃炒適騎乘車牌號碼JQU-668號重型機車行駛在同向車道右
    前側並欲左轉，仍以時速約70公里之速度超速行駛，致於王
    黃炒亦因疏忽未讓直行車先行，貿然左轉時，煞停不及，而
    與王黃炒所騎乘之機車發生碰撞，王黃炒因而人車倒地，受
    有脾臟撕裂傷併出血性休克、急性腎衰竭、急性呼吸衰竭、
    左側肺挫傷併大量血胸等傷害，丁○○見狀即停車下來察看
    ，並於職司犯罪偵查之警員到達現場但尚未發覺本件車禍之
    肇事者為何人前，立即向警員自首其為肇事者，並接受裁判
    。而王黃炒經送往中國醫藥大學附設醫院急救後，延至98年
    8月5日上午9時43分，仍因出血性休克不治死亡。
二、案經王黃炒之女甲○訴由臺中市警察局第二分局報請臺灣臺
    中地方法院檢察署檢察官相驗後自動簽分偵查起訴。
    理    由
壹、證據能力部分：
一、按被告以外之人於審判外之陳述，雖不符刑事訴訟法第159
    條之1至之4等四條之規定，而經當事人於審判程序同意作為
    證據，法院審酌該言詞陳述或書面陳述作成時之情況，認為
    適當者，亦得為證據，當事人、代理人或辯護人於法院調查
    證據時，知有刑事訴訟法第159條第1項不得為證據之情形，
    而未於言詞辯論終結前聲明異議者，視為有前項之同意。同
    法第159條之5定有明文。本案王黃炒於警詢時之陳述，其性
    質屬於證人於審判外之陳述，而為傳聞證據，且查無符合刑
    事訴訟法第159條之1至之4等四條之情形，原雖無證據能力
    ，然上開供述證據內容，業經本院審理時予以提示並告以要
    旨，且經檢察官、被告及辯護人表示意見，當事人已知上述
    供述證據乃傳聞證據，卻均未表示無證據能力，本院審酌上
    開供述證據作成時，並無人情施壓或干擾，亦無不當取供之
    情形，認為以之作為本案之證據亦屬適當，而有證據能力。
二、除法律另有規定外，實施刑事訴訟程序之公務員因違背法定
    程序取得之證據，其有無證據能力之認定，應審酌人權保障
    及公共利益之均衡維護，刑事訴訟法第158條之4定有明文。
    本案所引用之非供述證據，並無證據證明係實施刑事訴訟程
    序之公務員違背法定程序所取得，且檢察官及被告均未表示
    無證據能力，自應認均具有證據能力。
貳、認定犯罪事實之證據及理由：
一、被告丁○○駕駛前開忠誠公司所有之自小客車，於前揭時地
    ，與被害人王黃炒所騎乘之上開機車相撞，致被害人王黃炒
    死亡之事實，業經被告於警詢、檢察官偵訊、原審及本院審
    理時坦承不諱，核與被害人王黃炒於98年8月4日在醫院接受
    警員詢問時所陳述之情節大致相符（參相卷第5頁筆錄）。
    並有道路交通事故現場圖（參相卷第15頁）、道路交通事故
    調查報告表(一)及(二)（參相卷第16-17頁）、中國醫藥大學附
    設醫院所出具內載被害人受有前揭傷害之法醫參考病歷摘要
    （參相卷第18頁）、肇事現場與車損照片14張（參相卷第22
    -28頁）、檢察官之勘（相）驗筆錄、相驗屍體證明書、檢
    驗報告書各1份（參相卷第29、32、34-38頁）、記載被告於
    98年8月4日上午7時58分9秒以電話報案之臺中市警察局勤務
    指揮中心受理各類案件紀錄單（參相卷第21頁）、內載：「
    報案人或勤指中心轉來資料未報明肇事人姓名，處理人員前
    往現場處理時，肇事人在場，並當場承認為肇事人」之臺中
    市○○○道路交通事故肇事人自首情形紀錄表（參相卷第14
    頁）、由現場路邊監視器所拷貝內容為攝錄案發經過之光碟
    一片（置於本院卷之證物袋）、顯示該光碟內容之照片6張
    （參本院卷第46-48頁）等在卷可稽。
二、道路交通事故現場圖上記載被告所駕駛之前開自小客車煞車
    痕跡長達24.7公尺，此對照「行車煞車距離、行車速度及道
    路摩擦係數對照表」，被告肇事時之速度約時速70公里，被
    告於原審準備程序中亦表示對此速度沒有意見（參原審卷第
    20頁背面筆錄），且其於檢察官偵訊中供稱：「當天我真的
    是要加速超過被害人，因為我覺得離路口還蠻遠的，不小心
    才發生擦撞的。」等語（參第25710號偵卷第5頁筆錄）。另
    本件車禍經送請臺灣省臺中市區車輛行車事故鑑定委員會鑑
    定結果為：「王黃炒駕駛重機車往左變換車道左轉彎行駛
    時，未讓直行車先行，為肇事主因，丁○○駕駛自小客車
    超速行駛，致遇狀況煞車不及，為肇事次因。」，此有該委
    員會99年5月5日中市行字第0995401419 號鑑定意見書存卷
    可佐（參本院卷第51-52頁）。又行車速度，依速限標誌或
    標線之規定，無速限標誌或標線者，行車時速不得超過50公
    里，且汽車行駛時，駕駛人應注意車前狀況，並隨時採取必
    要之安全措施。道路交通安全規則第93條第1項、第94條第3
    項分別定有明文。今被告於行車當時，自應注意前揭道路交
    通安全規定，而當時天候晴、日間自然光線、路面柏油、乾
    燥、無缺陷、無障礙物、視距良好（參道路交通事故調查報
    告表(一)），並無不能注意之情事，卻疏未注意右前方被害人
    機車欲左轉，仍超速直行，致被害人未讓直行車先行違規左
    轉時，煞停不及，而釀成本件車禍，被告行為顯有過失甚明
    ，且其過失行為與被害人死亡間具有相當因果關係。
三、按刑法上所謂業務係指個人基於其社會地位繼續反覆所執行
    之事務，其主要部分之業務固不待論，即為完成主要業務所
    附隨之準備工作與輔助事務，亦應包括在內（參最高法院71
    年台上字第1550號判例）。查被告在忠誠公司擔任禮儀師，
    負責規劃整個喪葬流程、陪伴家屬、採購、運送遺體等工作
    ，此經其在本院供述明確（參本院卷第33頁筆錄），並有名
    片一張在卷可證（參原審卷第28頁），足徵運送遺體為其主
    要業務之一，而此主要業務必須以駕車之行為來輔助完成，
    亦即駕車為其附隨業務，且本件被告肇事時亦係駕駛忠誠公
    司之自小客車，是可認定被告本件肇事確屬業務過失。
四、被告雖然辯稱：案發當天早上伊係因為自己之機車故障，為
    辦理送骨灰罈給往生友人之私事，乃趁上班之前偷開忠誠公
    司之前開自小客車前往等語。惟按汽車駕駛人之駕駛工作。
    乃隨時可致他人身體生命於危險之行為，並係具有將行為繼
    續、反覆行使之地位之人，因此應有經常注意俾免他人於危
    險之特別注意義務，因之，在此地位之駕車，不問其目的為
    何，均應認其係業務範圍（參最高法院75年台上字第1685號
    判例）。查被告於98年11月9日在檢察官偵訊中供稱：「
    我是忠誠公司的員工，我們對外都是以臺彎仁本的名義在執
    業，當時我要去朋友家中，因為他說他有家人往生了，所以
    我便過去瞭解，我所駕駛的7119-DZ號車輛是公司的。」、
    「（問：如何可使用公司的車輛？）如要辦理公司業務時，
    提出申請後，才可使用。」、「（問：因此當日駕駛該車之
    前，是否有提出申請？）有。」（參第25710號偵卷第4-5頁
    筆錄）。證人丙○○於97年7月15日在本院具結證稱：「
    （問：98年8月4日妳知道丁○○是否要到妳家？他去妳家要
    做什麼事情？）丁○○是我哥哥的好朋友，因為我哥哥往生
    了，我們是有約好，當天丁○○要來我家送骨灰罈給我們。
    」、「（問：妳哥哥往生的事情，妳是不是有另外請禮儀公
    司來承辦？）是，是由萬益公司承辦。」、「（問：萬益公
    司是否丁○○介紹的？）對，這是丁○○之前服務的公司，
    丁○○是他介紹萬益公司來跟我們談，因為這家的價錢比較
    便宜，所以我們才會找萬益公司來承辦。」等語，被告當庭
    聞後供稱：「對證人丙○○所言沒有意見，但其所說之萬益
    公司，應該是萬安公司才對，因為萬安公司在醫院有駐點，
    我才介紹萬安公司給證人的」等語（參本院卷第62頁筆錄）
    。顯見被告當天是有向忠誠公司申請後，方駕駛前揭自小客
    車外出，而其既然向公司申請用車，必然是以執行業務為理
    由，且被告為忠誠公司之禮儀師，竟介紹萬安禮儀公司給往
    生友人之家屬，並駕駛忠誠公司之車子送骨灰罈，此實難令
    人相信忠誠公司與萬安公司沒有任何關係，被告並非在執行
    業務。何況被告當天駕駛公司的車縱使係在辦理私人之事，
    但依前開判例意旨，其駕車之附隨業務，應有經常注意俾免
    他人於危險之特別注意義務，其行為亦應認係業務範圍。
五、綜上，本院認被告辯稱本件僅屬普通過失，並不可採，本件
    事證明確，被告因業務上之過失致人於死之犯行應堪認定。
、論罪科刑部分：
一、核被告所為，係犯刑法第276條第2項之業務過失致死罪。又
    被告肇事後於職司犯罪偵查之警員尚未發覺係其駕車肇事致
    人於死前，主動向警員自首其為肇事者，嗣並接受裁判，其
    行為符合刑法自首之規定，依刑法第62條前段規定，減輕其
    刑。
二、原審據以論罪科刑，固非無見。惟本件車禍之發生被害人亦
    與有過失，原審判決卻未予載明認定，而有未當。被告仍執
    前揭辯詞謂本件非屬業務過失，提起上訴請求以普通過失致
    死罪量處較輕之刑，雖無理由，然因原審判決有前開可議之
    處，本院自應將原審判決予以撤銷改判。爰審酌被告自始至
    終均坦承因過失肇禍致被害人死亡之犯行，態度良好，亦具
    悔意，已與被害人家屬達成和解（參本院卷第70頁告訴人陳
    報狀），及本件車禍被害人亦與有過失等一切情狀，量處如
    主文所示之刑。另被告既已與被害人家屬達成和解，且未曾
    受有期徒刑以上刑之宣告（被告雖於89年10月11日曾因妨害
    秘密罪，經法院判處有期徒刑10月，緩刑5年確定，惟因該
    緩刑已經期滿，未經撤銷緩刑宣告，依刑法第76條之規定，
    其刑之宣告已失其效力），此有臺灣高等法院被告前案紀錄
    表在卷可證，本院因認被告經此次起訴審判教訓後，當知所
    警惕，信無再犯之虞，本件所宣告之刑以暫不執行為適當，
    乃併予宣告緩刑三年，以啟自新。
據上論斷，應依刑事訴訟法第369條第1項前段、第364條、第299
條第1項前段，刑法第276條第2項、第62條前段、第74條第1項第
1款，刑法施行法第1條第1項、第2項前段，判決如主文。
本案經檢察官乙○○到庭執行職務。
中    華    民    國    99    年    7     月    29    日
            刑事第七庭    審判長法  官  林  榮  龍
                                法  官  張  惠  立
                                法  官  李  秋  娟
上列正本證明與原本無異。
如不服本判決應於收受送達後十日內向本院提出上訴書狀，其未
敘述上訴理由者，並得於提起上訴後十日內向本院補提理由書狀
（均須按他造當事人之人數附繕本）「切勿逕送上級法院」。
                                書記官  詹  錫  朋
中    華    民    國    99    年    7     月    29    日

司法院資訊處製作；財團法人民間司法改革基金會備份。
